【裁判字號】    98,簡上,1343
【裁判日期】    990115
【裁判案由】    詐欺
【裁判全文】
臺灣板橋地方法院刑事判決            98年度簡上字第1343號
上  訴  人
即  被  告  甲○○
上列上訴人即被告因詐欺案件，不服本院簡易庭九十八年度簡字
第七一九七號，中華民國九十八年九月十七日第一審簡易判決（
聲請案號：臺灣板橋地方法院檢察署九十八年度偵字第一八七五
五號），提起上訴，本院判決如下：
    主  文
上訴駁回。
    事  實
一、甲○○預見將自己在金融機構帳戶之提款卡及密碼交予他人
    使用，有可能幫助犯罪集團作為詐騙他人之用，致被害人匯
    入款項後，再予提領運用，竟仍不違背其本意，基於幫助他
    人詐欺之不確定故意，於民國九十八年四月九日至十一日之
    間某時，在不詳處所，將其所開設上海商業儲蓄銀行（下稱
    上海商業銀行）樹林分行帳號0000000000000
    00000號帳戶之提款卡、密碼，交予真實姓名、年籍不
    詳之成年人，以幫助該不詳人士所屬詐欺集團遂行詐欺取財
    犯行。嗣該詐欺集團成員意圖為自己不法之所有，以電腦設
    備連結網際網路雅虎拍賣網站，以賣家CYCJUN身分刊登訊息
    ，佯稱欲出售筆記型電腦一台，經乙○○瀏覽上開訊息後陷
    於錯誤，下標購買上開物品，並於九十八年四月十一日十六
    時四十一分許，依指示前往高雄市三民區○○○路建工郵局
    ，匯款新臺幣（下同）二萬一千九百元至上開甲○○帳戶內
    ，旋為不詳人士提領。嗣因乙○○未收到所購貨物，經聯絡
    發現上開拍賣帳號已停用，始知受騙，旋報警處理。
二、案經臺北縣政府警察局樹林分局報請臺灣板橋地方法院檢察
    署檢察官偵查後，聲請以簡易判決處刑。
    理  由
壹、程序方面：
    按被告以外之人於審判外之言詞或書面陳述，除法律有規定
    者外，不得作為證據；又被告以外之人於審判外之陳述，雖
    不符合同法第一百五十九條之一至第一百五十九條之四之規
    定，但經當事人於審判程序同意作為證據，法院審酌該言詞
    陳述或書面陳述作成時之情況，認為適當者，亦得為證據。
    當事人、代理人或辯護人於法院調查證據時，知有第一百五
    十九條第一項不得為證據之情形，而未於言詞辯論終結前聲
    明異議者，視為有前項之同意，刑事訴訟法第一百五十九條
    第一項及第一百五十九條之五分別定有明文。經查，本判決
    下列所引用之各該被告以外之人於審判外之陳述（包含書面
    陳述），雖屬傳聞證據，但檢察官及被告於本院準備程序及
    審判期日中，均同意此部分之證據有證據能力，且迄至言詞
    辯論終結前亦未撤回前開同意，本院審酌上開證據資料製作
    時之情況，尚無違法不當及證明力明顯過低之瑕疵，亦認為
    以之作為證據應屬適當，故揆諸前開規定，爰依刑事訴訟法
    第一百五十九條之五規定，認前揭證據資料均有證據能力，
    合先敘明。
貳、實體方面：
一、訊據上訴人即被告甲○○固坦承開設上開上海商業銀行帳戶
    ，並於九十八年四月九日申請提款卡，當日發現遺失後，遲
    於九十八年四月十三日始報警掛失之事實不諱，但矢口否認
    被訴交付提款卡及密碼幫助詐騙集團詐欺之犯行，辯稱：伊
    甫請領提款卡，為恐忘記密碼而將密碼寫在提款卡上，嗣置
    於褲子後方口袋不慎遺失，伊發現遺失後因不諳法律未立即
    報警處理，不知遭詐騙集團利用云云。惟查：
（一）上揭詐欺集團利用被告設於上海商業銀行樹林分行帳號0
      00000000000000000號帳戶，以網路購
      物型態詐取乙○○二萬一千九百元之犯罪事實，業據證人
      即被害人乙○○於警詢中證述甚詳（見偵卷第四頁），並
      有提款機交易明細表、上開帳戶客戶基本資料、上海銀行
      樹林分行九十八年八月十一日上樹字第九八０００六九號
      函及所附上開帳戶自九十六年迄今之歷史交易明細各一份
      （見偵卷第十一至十五頁），報案紀錄四份（見偵卷第六
      至十頁）在卷可稽，堪予認定。
（二）被告雖執前詞置辯，然一般人若遺失金融帳戶提款卡、密
      碼，慮及該帳戶恐遭不法人士利用，通常會即刻辦理掛失
      止付，觀諸本件被害人乙○○受騙匯入款項時間，距被告
      所稱遺失提款卡時間，已有數日之隔，衡情詐欺集團為確
      保取得不法利益，當不致利用他人不慎遺失之帳戶，而自
      陷於該帳戶遭所有人掛失止付，致無法提領款項之不利地
      位。又一般人為免帳戶內存款遭他人不法領取，無不妥慎
      保管提款卡、密碼等物，被告既以好記的數字組合（六六
      六八八）作為提款卡密碼，並在偵審中當庭立即說出密碼
      ，顯見並遺忘、難記情事，何以申辦提款卡後，即將密碼
      寫在提款卡上，而干冒遺失密碼遭盜領存款之風險？況被
      告請領提款卡時，帳戶內餘額僅一百餘元，當天並無領錢
      等情，業經被告到庭供承明確（見偵卷第二十二頁），而
      上開帳戶已久未使用乙節，亦有上海銀行樹林分行九十八
      年八月十一日上樹字第九八０００六九號函及所附上開帳
      戶歷史交易明細自明，則被告斯時既無存提款項之需求，
      何以前往請領提款卡？且被告既稱係為方便存提款項而請
      領提款卡，復於請領提款卡當日即發現提款卡、密碼遺失
      ，豈有未即時報警及掛失之理？
（三）綜上所述，被告以上所辯核屬事後卸責之詞，不詞採信，
      其事後向警方報案，顯係為撇清詐欺責任而已，本案事證
      明確，被告犯行堪予認定。
二、查刑法上之幫助犯，係以幫助之意思，對於正犯資以助力，
    而未參與實施構成要件之行為者而言。本件被告將其名下帳
    戶之提款卡及密碼，交付予某真實姓名年籍不詳之詐欺集團
    成員使用，雖使該成員得基於詐欺取財之犯意，向被害人乙
    ○○施以詐術，致其陷於錯誤，匯款至被告所提供之上海商
    業儲蓄銀行樹林分行（帳號00000000000000
    0000號）帳戶內，而遂行詐欺集團成員詐欺取財之犯行
    ，惟被告單純提供帳戶之提款卡、密碼供人使用之行為，並
    不等同於向被害人施以欺罔之詐術行為，且亦無證據證明被
    告有參與詐欺取財犯行之構成要件行為，應僅止於幫助。故
    核被告所為，係犯刑法第三十條、第三百三十九條第一項之
    幫助詐欺取財罪。被告係基於幫助之犯意，而並未實際參與
    詐欺犯行，所犯情節較正犯輕微，為幫助犯，應依刑法第三
    十條第二項規定減輕其刑。
三、原審調查後，認被告幫助詐欺犯行明確，依刑事訴訟法第四
    百四十九條第一項前段、第三項、第四百五十四條第二項，
    刑法第三十條第一項前段、第二項、第三百三十九條第一項
    、第四十一條第一項前段，刑法施行法第一條之一第一項、
    第二項前段之規定，並審酌被告雖未實際參與詐欺取財犯行
    ，但其提供提款卡及密碼供不法犯罪集團使用，不僅造成執
    法機關不易查緝犯罪行為人，嚴重危害社會治安，助長社會
    犯罪風氣，更造成被害人求償上之困難，所為實非可取，且
    未能坦認全部犯行，亦未與被害人和解，犯後態度非佳，惟
    念及被告先前並無前科，有臺灣高等法院被告前案紀錄表一
    份在卷可稽，素行尚可等一切情狀，量處拘役四十日，並諭
    知易科罰金之折算標準，其認事用法並無違誤，量刑亦屬妥
    適。被告否認犯罪，以其業已報警，不知遭詐欺集團利用為
    由，上訴指摘原審判決不當。惟被告甫申請核發提款卡後，
    隨即遺失，且將易記之密碼書寫其上，在遺失數日後始報警
    處理，此均與常情不合，業如前述；而被告遺失上載密碼之
    提款卡適為詐欺集團成員所取得，而該集團在不確定是否會
    遭掛失停用之情形下，仍請被害人乙○○匯款入內，且被告
    在提領一空後適巧掛失，此種手法為本院審理詐欺集團案件
    所常見，被告在帳戶無存款之情形下突向上海商業銀行申辦
    提款卡使用之動機即屬可議，是被告應係將提款卡交付詐騙
    集團成員使用，殆可認定。被告猶執陳詞指摘原判決不當，
    依前揭各節說明並無理由，應駁回之。
據上論斷，應依刑事訴訟法第四百五十五條之一第一項、第三項
、第三百六十八條，判決如主文。
本案經檢察官姜麗君到庭執行職務。
中    華    民    國    99    年    1     月    15    日
                  刑事第五庭  審判長法  官  鄭水銓
                                    法  官  黎錦福
                                    法  官  謝梨敏
以上正本證明與原本無異。
本判決不得上訴。
                                    書記官  許清秋
中    華    民    國    99    年    1     月    18    日
附錄本案論罪科刑法條全文：
刑法第三百三十九條
意圖為自己或第三人不法之所有，以詐術使人將本人或第三人之
物交付者，處五年以下有期徒刑、拘役或科或併科一千元以下罰
金。
以前項方法得財產上不法之利益或使第三人得之者，亦同。
前二項之未遂犯罰之。

司法院資訊處製作；財團法人民間司法改革基金會備份。
